【裁判字號】    98,消債更,1206
【裁判日期】    981224
【裁判案由】    聲請更生程序
【裁判全文】
臺灣高雄地方法院民事裁定          98年度消債更字第1206號
聲  請  人  甲○○
即  債務人
上列當事人因消費者債務清理事件聲請更生，本院裁定如下：
    主  文
債務人甲○○自民國九十八年十二月二十四日上午十時起開始更
生程序。
命司法事務官進行本件更生程序。
    理  由
一、聲請意旨略以：聲請人因消費借貸、信用卡或現金卡契約對
    金融機構及資產管理公司負有債務達新台幣（下同）6,197,
    887 元，前未曾依「中華民國銀行公會會員辦理消費金融案
    件無擔保債務協商機制」協商成立。於消費者債務清理條例
    （下稱消債條例）施行後，聲請人向最大債權金融機構即合
    作金庫商業銀行請求協商，惟協商不成立。因聲請人每月收
    入扣除必要生活費用及扶養費後，所餘不足清償債務。聲請
    人有不能清償債務之情形，所負無擔保或無優先權之債務總
    額並未逾1,200 萬元，復未經法院裁定開始清算程序或宣告
    破產，爰依法聲請更生等語。
二、按債務人不能清償債務或有不能清償之虞者，得依消債條例
    所定更生或清算程序，清理其債務。次按債務人無擔保或無
    優先權之債務總額未逾1,200 萬元者，於法院裁定開始清算
    程序或宣告破產前，得向法院聲請更生。又按法院開始更生
    程序之裁定，應載明其年、月、日、時，並即時發生效力。
    末按法院裁定開始更生或清算程序後，得命司法事務官進行
    更生或清算程序，必要時得選任律師、會計師或其他適當之
    自然人或法人一人為監督人或管理人。消債條例第3 條、第
    16條第1 項、第42條第1 項、第45條第1 項分別定有明文。
三、經查：
  (一)聲請人於本件更生聲請前，未曾依「中華民國銀行公會會員
    辦理消費金融案件無擔保債務協商機制」協商成立，嗣於消
    債條例施行後向最大債權金融機構合作金庫銀行請求協商，
    惟協商不成立，有前置協商不成立通知書附卷可稽（本院卷
    第16頁），此部分事實，應可認定。
  (二)聲請人目前因消費借貸、信用卡或現金卡契約負債總額為6,
    197,887 元，其中金融機構之無擔保或無優先權債務965,88
    7 元，資產管理公司之債務100,000 元、有擔保債務5,131,
    000 元，名下有土地2 筆（公告現值1,232,280 元）、房屋
    1 棟（課稅現值312,600 元），土地及房屋均設定抵押權登
    記，擔保之債權金額5,131,000 元。聲請人95年、96年度均
    查無申報所得資料，目前從事家庭代工、攤販，每月收入約
    21,000元，有財產及收入狀況說明書、債權人清冊、財政部
    台灣省南區國稅局95年、96年度綜合所得稅各類所得資料清
    單、財產歸屬資料清單、收入切結書附卷可查，聲請人之負
    債大於資產，應可認定。又聲請人與配偶育有3 名未成年子
    女，有戶籍謄本在卷可查，3 名未成年子女雖領有高雄縣政
    府發給之弱勢兒童補助金，每人每月各3,000 元，然聲請人
    之配偶於96年8 月15日間即不知去向，亦無申報收入或財產
    ，有受理失蹤人口登記表、財產所得調件明細在卷可佐，是
    以，聲請人主張其獨自負擔3 名未成年子女之扶養費，亦堪
    認定。聲請人居住於高雄縣，以98年度高雄縣每人每月最低
    生活費9,660 元計算聲請人個人必要生活費及扶養費，聲請
    人每月21,000元之收入及補助金9,000 元，扣除個人必要生
    活費用、扶養費後，已無法同時清償有擔保、無擔保之金融
    機構債務及非金融機構之債務，聲請人主張其有不能清償債
    務或有不能清償債務之虞之情形，應可認定。
四、綜上所述，聲請人係一般消費者，最近5 年內並未從事營業
    活動，其已達不能清償債務或有不能清償債務之虞之程度。
    所負無擔保或無優先權之債務在1,200 萬元以下，且與最大
    債權金融機構協商不成立，又未經法院裁定開始清算程序或
    宣告破產，另查無消費者債務清理條例第6 條第3 項、第8
    條或第46條所定應駁回更生聲請之事由存在。則聲請人本件
    更生之聲請，核屬有據，應予准許。並命司法事務官進行本
    件更生程序。
五、依消費者債務清理條例第16條第1 項、第45條第1 項，裁定
    如主文。
中    華    民    國    98    年    12    月    24    日
                  民事第三庭    法  官  陳宛榆
上為正本係照原本作成。
本件不得抗告。
本裁定已於98年12月24日上午10時時公告。
中    華    民    國    98    年    12    月    24    日
                                書記官  周耿瑩


司法院資訊處製作；財團法人民間司法改革基金會備份。
